臺北高等行政法院判決
                                      100年度簡字第427號
原      告  楊清水
被      告  財政部臺灣省北區國稅局
代  表  人  吳自心（局長）
上列當事人間綜合所得稅事件，原告不服財政部中華民國100 年
4 月18日台財訴字第10000098400 號訴願決定，提起行政訴訟，
本院判決如下：
    主  文
原告之訴駁回。
訴訟費用由原告負擔。
    事實及理由
一、原告主張：
    (一)原告94年度已依所得稅法規定辦理綜合所得稅結算申報，
      嗣因發現有應徵之稅捐，遂於99年7 月8 日向被告所屬桃
      園縣分局補報並補繳所漏稅款新台幣（下同）118,657 元
      ，及加計利息10,103元在案；其已於99年7 月8 日補繳並
      補報94年度綜合所得稅結算申報書，早於財政部臺灣省中
      區國稅局（下稱中區國稅局）99年8 月26日通報函。
    (二)本件經中區國稅局於99年4 月2 日發文日，並未察覺原告
      有違章事實，以該作為日為調查基準日有違；因例行性查
      核發現違章案件之調查基準日，應以已察覺有具體可疑之
      違章事實，並著手調查之日而言，例行了解與查核不得作
      為所稱進行調查之時點（最高行政法院90判1147號、94判
      122 號、94判1397號判決可參）；牽連案件之情形，應以
      查得本件具體違章事證之日作為本件之調查基準日，非以
      原告調查之始日為準（另有最高行政法院95判685 號、99
      判882 號、100 判109 號判決可參）。本件屬牽連案件，
      綜合所得稅調查基準日之認定，應以寄發處分書為調查基
      準日，原告確未接獲被告及桃園縣分局進行函查或其他調
      查作為之通知，並於99年7 月8 日親赴桃園縣分局請承辦
      人員核算、填發「自動補報稅額繳款書」補報並補繳所漏
      稅款118,657 元及加計利息10,103元在案，是本件確有稅
      捐稽徵法第48條之1 補報補繳免罰規定之適用；另原告99
      年7 月8 日自動補繳並補報也早於中區國稅局99年8 月26
      日通報函，亦符合「未經稽徵機關或財政部指定之調查人
      員進行調查之案件」要件，應有「免予依各稅法所定關於
      逃漏稅之處罰」之適用，縱有短繳，僅得補徵短繳差額部
      分稅款云云。
    (三)提出本件訴願決定書等件影本為證。
    聲明：訴願決定、復查決定及原處分不利於原告部分均撤銷
          。
          訴訟費用由被告負擔。
二、被告辯稱：
    (一)利息所得部分：
      經查，梁玉峰及其配偶張書芬於94年間以支票貼現方式向
      原告借款24,856,000元，並支付利息956,000 元，有原告
      99年7 月8 日補報94年度綜合所得稅結算申報書（原處分
      卷第56及57頁）、梁玉峰說明書（原處分卷第39頁）及中
      區國稅局99年8 月26日中區國稅二字第0990046059A 號函
      附相關資料（原處分卷第44及45頁、第2 至39頁）可稽，
      原核定原告94年度利息所得956,000 元，並無不合。
    (二)罰鍰部分：
      經查，原告94年度原未申報應申報課稅之所得956,000 元
      ，為其所不爭，有原告99年7 月8 日補報94年度綜合所得
      稅結算申報書（原處分卷第56及57頁）、梁玉峰說明書（
      原處分卷第39頁）及中區國稅局99年8 月26日中區國稅二
      字第0990046059A 號函附相關資料（原處分卷第44至45頁
      、第2 至39頁）可稽。次查，中區國稅局於99年4 月2 日
      向中國信託商業銀行南桃園分行等金融機構查調原告及其
      配偶徐玉貞相關銀行資金資料（原處分卷第42及43頁），
      並於99年5 月4 日函請桃德資產開發股份有限公司負責人
      張書芬（梁玉峰之配偶），就該公司銀行帳戶資金往來情
      形提出說明（原處分卷第40及41頁），本件係經稽徵機關
      （中區國稅局）於99年4 月2 日發文日，已察覺原告有可
      疑違章事實，並著手進行函查、調查相關資料之行為，該
      作為之日（99年4 月2 日）即為調查基準日，然原告於中
      區國稅局進行函查及調閱相關資料後始於99年7 月8 日辦
      理補報補繳94年度綜合所得稅，補報日在調查日之後，核
      無稅捐稽徵法自動補報補繳免罰之適用，系爭罰鍰復查時
      經追減54元，變更為69,617元並無違誤，請續予維持。至
      原告主張未接獲被告及被告所屬桃園縣分局進行函查或其
      他調查作為之通知，應有稅捐稽徵法第48條之1 自動補報
      補繳免罰之適用乙節，查稅捐稽徵法第48條之1 第1 項規
      定所稱「稽徵機關或財政部指定之調查人員」，係指各稅
      捐稽徵機關或財政部指定之調查人員，並不以納稅義務人
      所轄稅捐稽徵機關為限，顯屬誤解等語。
    聲明：駁回原告之訴。
          訴訟費用由原告負擔。
三、按「個人之綜合所得總額，以其全年下列各類所得合併計算
    之：第一類：…第四類：利息所得：凡公債、公司債、金融
    債券、各種短期票券、存款及其他貸出款項利息之所得：…
    。」，行為時所得稅法第14條第1 項第4 類定有明文。次按
    「納稅義務人自動向稅捐稽徵機關補報並補繳所漏稅款者，
    凡屬未經檢舉、未經稽徵機關或財政部指定之調查人員進行
    調查之案件，左列之處罰一律免除；其涉及刑事責任者，並
    得免除其刑：一、本法第41條至第45條之處罰。二、各稅法
    所定關於逃漏稅之處罰。」，行為時稅捐稽徵法第48條之1
    第1 項設有規定。又按「納稅義務人應於每年5 月1 日起至
    5 月31日止，填具結算申報書，向該管稽徵機關，申報其上
    一年度內構成綜合所得總額…之項目及數額，以及有關減免
    、扣除之事實，並應依其全年應納稅額減除…扣繳稅額及可
    扣抵稅額，計算其應納之結算稅額，於申報前自行繳納。…
    」；「納稅義務人已依本法規定辦理結算、決算或清算申報
    ，而對依本法規定應申報課稅之所得額有漏報或短報情事者
    ，處以所漏稅額2 倍以下之罰鍰。」，行為時所得稅法第71
    條第1 項前段及98年8 月27日修正公佈之同法第110 條第1
    項各定有明文。再按「主旨：…說明：二、稅捐稽徵法第48
    條之1 自動補報免罰之規定，以未經檢舉及未經稽徵機關或
    財政部指定之調查人員進行調查為要件。該條文所稱『稽徵
    機關或財政部指定之調查人員』，當指省、市各稅捐稽徵機
    關或財政部指定之稽核人員，並不包含調查局所屬之處站在
    內。…。」；「主旨：…說明：二、綜合所得稅納稅義務人
    如短漏報所得或未依法辦理結算申報已達裁罰標準之漏稅案
    件，除列選案件外，應以寄發處分書日( 發文日) 為調查基
    準日。惟若於寄發處分書前經稽徵機關進行函查、調卷、調
    閱相關資料或其他調查作為者，稽徵機關應詳予記錄以資查
    考，並以最先作為之日為調查基準日。」，財政部70年2 月
    19日台財稅第31318 號及82年11月3 日台財稅第821501458
    號著有函釋，該等函釋核與相關法規，並無不合。
四、本件原告94年度綜合所得稅結算申報，經中區國稅局查獲漏
    列取自梁玉峰及其配偶張書芬之利息所得956,000 元，被告
    乃歸課原告當年度綜合所得稅，核定綜合所得總額
    2,136,189 元，補徵稅額20,577元，並依所得稅法第110 條
    第1 項規定，按所漏稅額139,342 元處0.5 倍之罰鍰69,671
    元。原告不服，申經被告復查決定，准予追減罰鍰54元，其
    餘復查駁回。原告仍表不服，提起訴願，亦遭駁回，遂向本
    院提起本件行政訴訟等情，為兩造所不爭，且有上開各該文
    件、原處分、復查決定書及訴願決定書等件影本附原處分卷
    及訴願機關卷可稽。茲依前述兩造主張之意旨，就下列各點
    敘明判決之理由。
五、原告94年度綜合所得稅結算申報，經中區國稅局查獲漏列取
    自梁玉峰及其配偶張書芬之利息所得956,000 元，被告乃據
    以歸課原告當年度綜合所得稅，核定綜合所得總額，補徵稅
    額及處以罰鍰，核無不合：
    (一)本件原告94年度綜合所得稅結算申報，經中區國稅局查獲
      訴外人梁玉峰及其配偶張書芬於94年間以支票貼現方式向
      原告借款24,856,000元，並支付利息956,000 元，有原告
      99年7 月8 日補報94年度綜合所得稅結算申報書（原處分
      卷第56及57頁）、梁玉峰說明書（原處分卷第39頁）及中
      區國稅局99年8 月26日中區國稅二字第0990046059A 號函
      附相關資料（原處分卷第44及45頁、第2 至20頁、第21至
      39頁）可稽，中區國稅局所查得原告94年度漏列取自梁玉
      峰及其配偶張書芬之利息所得956,000 元，核無不合。
    (二)原告主張其94年度已依所得稅法規定辦理綜合所得稅結算
      申報，嗣因發現有應徵之稅捐，已於99年7 月8 日補繳並
      補報94年度綜合所得稅結算申報書，早於中區國稅局99年
      8 月26日通報函，本件經中區國稅局於99年4 月2 日發文
      日，並未察覺原告有違章事實，且原告確未接獲被告及桃
      園縣分局進行函查或其他調查作為之通知，以該日作為調
      查基準日，於法有違，是本件應有稅捐稽徵法第48條之1
      補報補繳免罰規定之適用，亦符合「未經稽徵機關或財政
      部指定之調查人員進行調查之案件」要件，應有「免予依
      各稅法所定關於逃漏稅之處罰」之適用云云。經查，原告
      94年度原未申報應申報課稅之所得956,000 元，已如前述
      ，而本件中區國稅局於99年4 月2 日向中國信託商業銀行
      南桃園分行等金融機構查調原告及其配偶徐玉貞相關銀行
      資金資料（原處分卷第42及43頁），並於99年5 月4 日函
      請桃德資產開發股份有限公司負責人張書芬（梁玉峰之配
      偶），就該公司銀行帳戶資金往來情形提出說明（原處分
      卷第40及41頁），本件係經稽徵機關（中區國稅局）於99
      年4 月2 日發文日，已察覺原告有「可疑違章事實」，並
      著手進行函查、調查相關資料等行為，該作為之日（99年
      4 月2 日）即為調查基準日。然而，原告於中區國稅局進
      行函查及調閱相關資料後，始於99年7 月8 日辦理補報補
      繳94年度綜合所得稅，已詳述如前，其補報日在調查日之
      後，核無稅捐稽徵法自動補報補繳免罰之適用，系爭罰鍰
      復查時經追減54元，變更為69,617元，並無違誤。至於原
      告主張未接獲被告及被告所屬桃園縣分局進行函查或其他
      調查作為之通知，應有稅捐稽徵法第48條之1 自動補報補
      繳免罰之適用云云；惟查，稅捐稽徵法第48條之1 第1 項
      規定所稱「稽徵機關或財政部指定之調查人員」，係指各
      稅捐稽徵機關或財政部指定之調查人員，並不以納稅義務
      人所轄稅捐稽徵機關為限。原告上開主張，核屬誤解，並
      非可採。
六、被告經復查決定所為核定綜合所得總額、補徵稅額及罰鍰之
    處分，並無違誤：
    綜上所述，原告94年度綜合所得稅結算申報，經中區國稅局
    查獲漏列取自梁玉峰及其配偶張書芬之利息所得956,000 元
    ，被告乃歸課原告當年度綜合所得稅，核定綜合所得總額
    2,136,189 元，補徵稅額20,577元，並依所得稅法第110 條
    第1 項規定，按所漏稅額139,342 元處0.5 倍之罰鍰69,671
    元；嗣申經被告復查決定，准予追減罰鍰54元，於法並無違
    誤。訴願決定遞予維持，亦無不合。原告徒執前詞，訴請撤
    銷，為無理由，應予駁回。
七、本件事證，已臻明確，兩造其餘攻擊防禦方法，經審酌對於
    本件判決結果並不生影響，爰不予逐一論列，附此敘明。
據上論結，本件原告之訴為無理由，依行政訴訟法第236 條、第
233 條第1 項、第98條第1 項前段，判決如主文。
中    華    民    國    100   年    8     月    31    日
                  臺北高等行政法院第二庭
                                  法  官  蕭忠仁
上為正本係照原本作成。
本件以訴訟事件所涉及之法律見解具有原則性者為限，始得於本
判決送達後20日內向本院提出上訴狀並表明上訴理由，如已於本
判決宣示後送達前提起上訴者，應於判決送達後20日內補具上訴
理由（均按他造人數附繕本），且經最高行政法院許可後方得上
訴。
中    華    民    國    100   年    8     月    31    日
                                  書記官  蕭純純